【裁判字號】    97,上訴,3282
【裁判日期】    971024
【裁判案由】    詐欺等
【裁判全文】
臺灣高等法院刑事判決                97年度上訴字第3282號
上  訴  人
即  被  告  壬○○
選任辯護人  鐘耀盛律師
上  訴  人
即  被  告  丁○○
            戊○○
上  訴  人
即  被  告  乙○○
                      戶政事務所）
                      所）
上列上訴人因詐欺等案件，不服臺灣士林地方法院94年度重訴字
第12號、96年度易字第1037號，中華民國97年1 月25日第一審判
決（起訴案號：臺灣士林地方法院檢察署94年度偵字第3636號，
及移送併案案號：臺灣士林地方法院檢察署94年度偵字第9010號
、臺灣臺北地方法院檢察署94年度偵字第17050 號、95年度偵字
第99號、臺灣板橋地方法院檢察署95年度偵字第16248 號、第24
062 號，及就被告李治維為追加起訴，追加起訴案號：臺灣士林
地方法院檢察署95年度撤緩偵字第143 號），提起上訴，及移送
併案（移送併案號：臺灣臺北地方法院檢察署97年度偵字第6888
號），本院判決如下：
    主  文
原判決關於壬○○、戊○○部分撤銷。
壬○○連續幫助犯常業詐欺取財罪，處有期徒刑年，如附表五
之一所示之物均沒收；又共同連續犯行使偽造私文書罪，處有期
徒刑貳年，如附表五之四所示偽造之國民身分證、汽車駕駛執照
、印章、印文、署押均沒收。應執行有期徒刑肆年陸月，如附表
五之一所示之物及如附表五之四所示偽造之國民身分證、汽車駕
駛執照、印章、印文、署押均沒收。
戊○○連續幫助犯常業詐欺取財罪，處有期徒刑年，如附表五
之二所示之物均沒收；又共同連續犯行使偽造私文書罪，處有期
徒刑貳年，如附表五之四所示偽造之國民身分證、汽車駕駛執照
、印章、印文、署押均沒收。應執行有期徒刑肆年陸月，如附表
五之二所示之物及如附表五之四所示偽造之國民身分證、汽車駕
駛執照、印章、印文、署押均沒收。
其他上訴駁回。
    事  實
一、壬○○（綽號：周董、阿坤）、戊○○（綽號：蔡董、陳先
    生）、何信煖（綽號：小陳，經原審判決有期徒刑1 年，減
    為有期徒刑6 月確定）、丁○○（綽號：妹妹）、林溪南（
    綽號：阿南，經原審判決有期徒刑6 月，減為有期徒刑3 月
    確定）、董興茂（綽號：阿茂，經原審判決有期徒刑10月，
    減為有期徒刑5 月確定）、洪佑松（綽號：小胖，經原審判
    決有期徒刑6 月，減為有期徒刑3 月確定）、王保文（綽號
    ：文文，所涉本件常業詐欺等案業經臺灣士林地方法院檢察
    署檢察官以94年度偵字第3636號為緩起訴處分確定）、李治
    維（綽號：李仔，經原審判決有期徒刑6月，減為有期徒刑3
    月確定）、李婉綺（綽號：小綺，經原審判決有期徒刑6 月
    ，減為有期徒刑3 月確定）、乙○○（綽號：老爹）等人均
    明知從事電話及簡訊詐欺之「阿呆」、「麥克」、「熊貓」
    、「阿雀」、「小陳」、「小胖」、「勝利」等成年人所組
    成之常業詐欺集團，利用人頭電話及盜接電話，透過多層次
    轉接之方式，以室內電話轉接至行動電話再轉接至常業詐欺
    集團指定之國外電話，躲避被害人及警察機關之追查，作為
    詐欺之工具，人頭帳戶則作為詐騙所得匯款之戶頭，竟均基
    於幫助常業詐欺取財之概括犯意，自民國（下同）93年7 月
    間起至94年3 月22日止，由壬○○以每線室內電話新臺幣（
    下同）2,000元至10,000元之價格、行動電話1,500元至2,50
    0 元之價格、人頭帳戶以每本3,000元至7,000元之價格向戊○○蒐購；盜接電話部分，則由何信煖負責訓練盜接人員，
    並同時與闕裕國（另案由臺灣桃園地方法院檢察署偵辦中）
    、鄭正佳（另案由臺灣桃園地方法院檢察署偵辦中）、李志
    良（另案由臺灣桃園地方法院檢察署偵辦中）負責在大臺北
    地區盜接室內電話，於盜接完畢後，回報於壬○○、丁○○
    ，何信煖、丁○○共同在臺北市中山區○○○路60號5樓之1
    ，負責整理人頭帳戶、行動電話、室內電話，交由壬○○統
    籌辦理。分工如下：
  (一)壬○○負責蒐購人頭帳戶及人頭電話後，將取得之室內電話
    及盜接電話，利用遙控轉接至人頭行動電話，再轉接至常業
    詐欺集團指定之國外電話或行動電話，復分別以人頭電話每
    線1天10,000元至15,000元之價格、人頭帳戶每個最高到10,
    000 元之價格提供予上揭詐欺集團使用，作為詐騙錢財之用
    。
  (二)何信煖、丁○○係男女朋友關係，受僱於壬○○，協助壬○○處理人頭帳戶、人頭電話之蒐購、整理、販售，將人頭電
    話、人頭帳戶提供予上揭詐欺集團使用。
  (三)戊○○則透過林溪南、董興茂、洪佑松、乙○○向遊蕩在外
    之遊民或不特定人收購帳戶、行動電話、室內電話，由戊○○負責轉交予壬○○、何信煖、丁○○。
  (四)林溪南將其於94年1 月12日申請之陽信商業銀行劍潭分行、
    94年2月1日申請之聯邦商業銀行士東簡易型分行、大眾商業
    銀行忠誠分行之帳戶存摺、提款卡及密碼，以每本帳號1,20
    0 元出售予戊○○，同時以本身名義申請室內電話及行動電
    話門號，以4,000 元之價格出售5線室內電話及2個行動電話
    門號予戊○○，戊○○取得後，將之轉售於壬○○，並由壬○○提供予常業詐欺集團使用。嗣該常業詐欺集團成員，於
    如附表二編號11、12號之時間，以電話及簡訊詐欺方式向丙○○、庚○○詐騙，致丙○○、庚○○將如附表二編號11、
    12號所示之金額匯入林溪南所有前揭陽信商業銀行劍潭分行
    帳號000-00000000000 號帳戶內、聯邦商業銀行士東簡易型
    分行000-000000000000號帳戶內，旋為常業詐欺集團成員提
    領一空。
  (五)董興茂曾於90年間因違反槍砲彈藥刀械管制條例案件，經臺
    灣台中地方法院於91年2 月18日以90年度重訴字第2371號判
    決處有期徒刑1年，並於91年3月14日確定，嗣於92年1月1日
    縮刑期滿執行完畢，翌（2）日出監，仍不知悔改，竟受戊○○指示，除本身申請行動電話門號，以1個門號800元之價
    格出售予戊○○外，並在外向綽號「阿俊」、「小林」等遊
    民蒐購大眾電信之行動電話7個門號，同樣以1 個800元價格
    售予戊○○，再由戊○○轉售予壬○○使用。另同時在94年
    3 月16日，介紹鄭俊勇（綽號：小鄭，所涉本件常業詐欺等
    案業經臺灣士林地方法院檢察署檢察官以94年度偵字第3636
    號為緩起訴處分確定）以6,000 元之價格，出售鄭俊勇申請
    之中華商業銀行南京東路分行、華泰銀行南京東路分行、新
    竹企銀建國北路分行、臺北富邦銀行城東分行帳戶之存摺、
    提款卡及密碼予戊○○。戊○○取得前揭人頭帳戶、電話，
    交由壬○○統籌使用。
  (六)洪佑松、王保文係男女朋友關係，受僱戊○○，並接受戊○○指示，尋找遊民申請人頭帳戶、人頭電話以供戊○○使用
    ，每本人頭帳戶獲得500元、每線人頭電話獲得200元報酬，
    戊○○取得後，將之轉售予壬○○，由壬○○統籌使用。
  (七)李治維與李婉綺為男女朋友關係，各基於幫助常業詐欺取財
    之犯意、於94年1 月14日，共同提供裝機地址在臺北縣永和
    市○○路154號3樓，如附表一所示之室內電話予壬○○，再
    由壬○○提供予常業詐欺集團作為詐騙使用。嗣李婉綺、李
    治維接獲中華電信股份有限公司人員通知，該電話已遭詐欺
    集團使用，李治維、李婉綺轉知壬○○上揭事宜，壬○○遂
    聯繫戊○○，要戊○○提供陳金鳳、陳麗川作為電話過戶之
    人頭，李婉綺、李治維遂依壬○○指示，於如附表一所示之
    過戶日期，透過戊○○將如附表一所示電話移轉至陳金鳳、
    陳麗川名下，並繼續由壬○○提供予詐欺集團作為詐騙之聯
    絡電話使用。
  (八)乙○○受戊○○指示，前往銀行申請設立帳戶及尋找韓象益
    等人設立金融機構帳戶，每本以1,200元至1,800元代價提供
    戊○○，並夥同韓象益等人頭前往申請行動電話門號數個，
    以每個門號1,200元至1,800元之酬勞交付戊○○，戊○○於
    收受後，轉售予壬○○，由壬○○統籌使用提供常業詐欺集
    團使用。嗣前揭「阿呆」、「麥克」、「熊貓」、「阿雀」
    、「小陳」、「小胖」、「勝利」等常業詐欺集團，遂利用
    壬○○提供之電話、人頭帳戶，於如附表二、三所示之時間
    ，向如附表二、三所示之被害人詐騙。並利用人頭帳戶，將
    款項提領一空，致被害人及警察機關無法追查詐騙金錢之流
    向。
  (九)壬○○明知從事電話及簡訊詐欺之詐欺集團，利用人頭帳戶
    作為詐騙所得之工具，竟又承前揭幫助常業詐欺取財之概括
    犯意，於93年6月12日起至同年7月16日止，以不詳價格向王
    富林蒐購第一商業銀行板橋分行帳號：00000000000 號、臺
    北富邦商業銀行桂林分行帳號：000000000000號、安泰商業
    銀行板橋分行帳號：00000000000000號、中華郵政股份有限
    公司臺北老松郵局帳號：00000000000000號、華泰商業銀行
    萬華分行帳號：0000000000000 號、中國農民銀行中山分行
    帳號：00000000000號及聯邦商業銀行營業部帳號：0000000
    00000 號之存摺、提款卡及密碼。壬○○蒐購帳戶後，復以
    不詳價格提供予詐欺集團作為詐騙之用，該詐騙集團收取帳
    戶資料後，即以銀行人員、信用卡遭盜用等詐騙方法，向徐
    碧美詐騙240,000元、林莉麗詐騙37,000元及許之雄詐騙33,
    753 元，並匯入王富林所開立之中華郵政股份有限公司臺北
    老松郵局、臺北富邦商業銀行桂林分行、華泰商業銀行萬華
    分行及安泰商業銀行板橋分行帳戶內，旋即為常業詐欺集團
    成員提領一空，始知受騙。
二、乙○○明知從事電話及簡訊詐欺之不法詐欺份子，係利用人
    頭帳戶作為詐騙之工具，將本人之帳戶存摺、金融卡及密碼
    提供他人使用，可能因此供不法詐騙份子利用，仍承前揭幫
    助常業詐欺取財之概括犯意，於94年1 月間，在不詳處所，
    將其合作金庫銀行忠孝分行（下稱合庫忠孝分行）帳號0000
    000000000000號帳戶之存摺、金融卡及密碼，交由常業詐欺
    集團使用，而幫助該常業詐欺集團成員從事詐騙；嗣於94年
    2 月24日上午10時許，辛○○接獲詐欺集團成員電話，佯稱
    係中央健保局職員，蘇父已年滿65歲，可辦理退費，要求其
    依指示前往金融機構操作自動櫃員機，辛○○不疑有他，依
    指示到自動櫃員機前操作，而遭詐欺匯款新臺幣92,569元至
    乙○○前揭合庫忠孝分行帳戶，旋即遭提領一空，致生財產
    損失。嗣辛○○察覺有異，始悉受騙，報警後經警將前揭合
    庫忠孝分行帳號列為警示帳戶，嗣乙○○先於同年3 月21日
    前往合庫忠孝分行辦理存摺掛失補發時，為行員報警查獲。
    詎乙○○猶不知悔改，能預見出賣帳戶存摺、提款卡及密碼
    供他人使用，將供用於幫助掩飾或隱匿因他人財產犯罪所得
    財物或財產上之利益，竟仍承上開幫助常業詐欺取財之犯意
    ，又於94年1 月25日，在國泰世華商業銀行（下稱國泰世華
    銀行）忠孝分行開立帳號000-000000000000號帳戶後，在不
    詳時、地，將其所有之帳戶存摺、金融卡及密碼提供某姓名
    年籍不詳之常業詐欺集團成員之成年男子，該成年男子遂於
    94年2月22日下午3時30分許，透過電話向甲○○佯稱係中央
    健保局職員，有一筆新臺幣（下同）10,867元可辦理退費，
    要求甲○○依指示前往金融機構操作自動櫃員機，甲○○不
    疑有他，即於94年2月24日下午4時37分許至自動櫃員機前操
    作，匯款99,720元至乙○○前揭國泰世華銀行帳戶，嗣甲○○察覺有異，始悉受騙，報警後經警將前揭國泰世華銀行帳
    號列為警示帳戶。嗣又於95年6 月28日上午11時30分許，乙○○前往國泰世華銀行三重分行辦理存摺掛失補發時，為行
    員報警查獲。
三、另壬○○、戊○○、陳金鳳（所涉偽造文書及詐欺等案，另
    由臺灣士林地方法院檢察署檢察官偵辦中）及某不詳真實姓
    名年籍之成年男子共同基於意圖為自己不法所有及連續偽造
    私文書、連續行使偽造私文書、偽造特種文書、偽造公印文
    、行使偽造特種文書之犯意聯絡，先由該不詳姓名年籍之成
    年男子提供致和證券股份有限公司臺北分公司（下稱致和證
    券臺北分公司）整年無交易紀錄之客戶，選定目標後，再於
    94年2 月2 日，由陳金鳳提供己有之照片1 張交由壬○○，
    壬○○隨即委由不詳年籍姓名、綽號「陳先生」之成年男子
    ，以每張偽造身分證、汽車駕駛執照15,000元至20,000元之
    價格，完成偽造「葉揚慧」（照片欄黏貼陳金鳳之照片）、
    「蔡政達」（照片欄黏貼壬○○之照片）、「廖致宏」、「
    許信生」、「鄭傑方」之國民身分證各1 張（其上均有偽造
    「內政部印」之公印文）及「葉揚慧」（照片欄黏貼陳金鳳
    之照片）、「廖致宏」、「許信生」、「鄭傑方」之汽車駕
    駛執照各1 張（其上均有偽造「交通部駕駛執照製發之章」
    之印文）後，由戊○○指派陳金鳳，持上揭偽造之「葉揚慧
    」身分證，前往臺北市○○區○○路4段96號2樓致和證券臺
    北分公司，向櫃臺人員謊稱「葉揚慧」之存摺遺失，要求補
    發存摺，然因忘記原始印鑑之樣式，請求致和證券臺北分公
    司員工提供原始開戶印鑑以資比對，趁機以具有數位相機功
    能之手機拍下留存在證券公司之原始開戶之印鑑章及簽名，
    陳金鳳取得上揭圖樣後，將之轉交戊○○，戊○○則依該拍
    下之印鑑章、筆跡，先行交給不知情之林溪南轉請刻印店偽
    刻「葉揚慧」之印章1 枚，並要求陳金鳳必須勤練「葉揚慧
    」之簽名字跡。繼陳金鳳於94年2 月24日，持前揭偽造之「
    葉揚慧」身分證及印章，分別前往臺北市○○○路○段213號
    3 樓金鼎綜合證券股份有限公司松山分公司（下稱金鼎證券
    松山分公司）及彰化商業銀行西松分行，接續偽造「葉揚慧
    」之署押及印文於金鼎證券公司帳號000000-0號存摺帳戶申
    請書上（署押4枚及印文6枚）、證券存摺領取單上（署押及
    印文各1枚）、客戶自填徵信資料表上（署押2枚及印文2 枚
    ）、證券商電子式交易帳戶委託買賣有價證券同意書上（署
    押1枚及印文1枚）、證券商客戶開設有價證券集中保管帳戶
    契約書上（署押1枚及印文1枚）及彰化商業銀行西松分行帳
    號00000000000000號之帳戶申請書上，冒用葉揚慧之名義，
    偽造並行使上開私文書，以申請證券集中保管存摺及存款存
    摺，足生損害於金鼎證券臺北分公司、彰化商業銀行西松分
    行對客戶管理之正確性及葉揚慧本人，陳金鳳復於翌（25）
    日前往致和證券臺北分公司，申請「葉揚慧」之證券集中保
    管存摺遺失手續，又接續偽造「葉揚慧」之署押及印文於存
    摺掛失登錄申請書上（署押1枚及印文1枚，起訴書誤載為署
    押2枚、印文1枚）及補發存摺申請書上（署押1枚及印文2枚
    ，起訴書誤載為署押2枚、印文2枚），冒用葉揚慧之名義，
    偽造並行使上開私文書，申請補發取得葉揚慧在致和證券帳
    號0000-0000000號之證券集中保管存摺，足生損害於致和證
    券對客戶管理之正確性及葉揚慧本人。陳金鳳復受壬○○、
    戊○○指示，於同年3月3日，前往致和證券臺北分公司，偽
    造「葉揚慧」之署押及印文各1 枚於整戶匯撥申請書上，冒
    用葉揚慧之名義，偽造並行使上開私文書，將葉揚慧委託保
    管之證券全數匯撥至金鼎證券松山分公司上揭帳號帳戶內，
    足生損害於致和證券對客戶管理之正確性及葉揚慧本人，並
    使致和證券臺北分公司員工王維、劉純敏誤認陳金鳳為「葉
    揚慧」本人，而依陳金鳳之申請，將葉揚慧委託保管之證券
    亞泥951股、聯電86,162股、臺積電146,467股、華邦電子46
    ,366 股、宏碁2,105股、華碩電腦5,568股、太子建設40,00
    0股、華南金1,000股，全數匯轉至金鼎證券松山分公司前揭
    帳戶內，以此詐得上開股票，陳金鳳旋於翌（4）日前往金
    鼎證券松山分公司，偽造「葉揚慧」之署押及印文各1 枚於
    合法擁有交易密碼聲明書上。嗣壬○○、戊○○、陳金鳳及
    該不詳真實姓名年籍之成年男子即自94年3月8日起至同年月
    15日止，連續以語音下單電子交易方式，出售上揭詐得之股
    票，賣出之股款合計10,772,033元，均存入上揭虛設之彰化
    商業銀行西松分行之帳戶內，並陸續將款項提領而出，得款
    6,840,000元朋分花用。
四、嗣經警先後於如附表四所示之時間、地點分別查獲壬○○、
    戊○○、林溪南、乙○○、鄭俊勇、何信煖、丁○○、洪佑
    松、王保文、李治維、李婉綺、董興茂等人，並扣得壬○○
    、戊○○、何信煖所有如附表五之一、五之二、五之三所示
    之物，暨其餘與本案無關之物。
五、案經臺北市政府警察局刑事警察大隊移請臺灣士林地方法院
    檢察署檢察官偵查起訴，暨移請併案審理，並就被告李治維
    部分追加起訴。
    理  由
壹、程序方面：
一、按被告之自白非出於強暴、脅迫、利誘、詐欺、疲勞訊問、
    違法羈押或其他不正之方法，且與事實相符者，得為證據，
    刑事訴訟法第156條第1項定有明文。本案被告壬○○迄原審
    理時均迭就其犯行自白不諱；至被告戊○○雖曾於原審準備
    程序中爭執其警詢自白之任意性，惟嗣亦不再爭執；另被告
    乙○○從警詢、偵查、原審準備程序及本院準備程序及審理
    時均供承不諱。衡諸本案之通訊監察譯文，可徵被告壬○○
    之自白及被告戊○○警詢時之自白均與事實相符，故依上開
    規定，被告壬○○之自白及被告戊○○、乙○○審判外之自
    白，均有證據能力。
二、按被告以外之人於審判外之言詞或書面陳述，除法律有規定
    者外，不得作為證據；又被告以外之人於審判外之陳述，雖
    不符合同法第159條之1至第159條之4之規定，但經當事人於
    審判程序同意作為證據，法院審酌該言詞陳述或書面陳述作
    成時之情況，認為適當者，亦得為證據。當事人、代理人或
    辯護人於法院調查證據時，知有第159條第1項不得為證據之
    情形，而未於言詞辯論終結前聲明異議者，視為有前項之同
    意，刑事訴訟法第159條第1項及第159條之5分別定有明文。
    經查，本判決下列所引用被告以外之人於審判外之陳述雖屬
    傳聞證據，惟據檢察官及被告壬○○、丁○○、乙○○等人
    於本院準備程序中，就此部分之證據能力有無，均表示沒有
    意見，且迄至言詞辯論終結前亦未為任何之異議，本院審酌
    上開證據資料製作時之情況，尚無違法不當及證明力明顯過
    低之瑕疵，亦認為以之作為證據應屬適當，故揆諸前開規定
    ，爰依刑事訴訟法第159條之5規定，認前揭證據資料均有證
    據能力。至證人即共同被告林溪南、壬○○、何信煖且復於
    原審審理中到庭，經具結後施以交互詰問之證詞部分，係於
    原審審理中所為之證詞，有證據能力，自不待言。
三、本件卷附各自動櫃員機交易明細表、存摺明細表，或跨行匯
    款申請書、匯款通知書，均為銀行和郵局在業務上製作之證
    明文書，因均係於通常業務上不間斷利用電子設備而為規律
    之記載，記錄時亦無預見日後將作為證據之偽造動機，其虛
    偽之可能性較小，又無顯有不可信之情況，上揭業務文書依
    刑事訴訟法第159條之4 第2款規定規定，亦得為證據。
四、按通訊監察錄音之譯文，僅屬依據監聽錄音結果予以翻譯之
    文字，固具文書證據之外觀，但實際上仍應認監聽所得之錄
    音帶或光碟，始屬調查犯罪所得之證物。刑事訴訟法第165
    條之1 第2 項所稱之證物，如其蒐證程序合法，並經合法調
    查，自具證據能力。因此檢察官如提出通訊監察錄音之譯文
    為其證據方法，實乃以其監聽所得之錄音帶或光碟，為調查
    犯罪所得之證物，法院本應依刑事訴訟法第165 條之1 所列
    之方法調查，以判斷該錄音帶或光碟是否與通訊監察錄音之
    譯文相符。而監聽錄音製作之譯文，雖通常為偵查犯罪機關
    單方面製作，然若被告或訴訟關係人對其真實性並無爭執，
    經法院於審判期日提示譯文供當事人辨認、表示意見並為辯
    論者，程序自屬適法（最高法院95年度台上字第295 號、94
    年度台上字第4665號判決意旨參照）。查本案卷內之相關電
    話監聽，事前均有獲得臺灣士林地方法院檢察署檢察官依法
    核發之通訊監察書，取證程序未見違法情事；而警方依監聽
    錄音所製作之監聽譯文，經本院提示予檢察官、被告壬○○
    及戊○○後，迄言詞辯論終結前均無異議，且同意採為證據
    ，依上開說明，本案卷內通訊監察譯文均具證據能力。
貳、認定事實所憑之證據及理由：
一、就犯罪事實一(一)至(八)部分：
    訊之被告壬○○、丁○○矢口否認犯行，被告乙○○於本院
    審理時、被告戊○○則於原審審理對於前揭犯罪事實一(一)至
    (八)均自白不諱，被告丁○○辯稱：壬○○叫伊幫他用電腦找
    看看，是否有人要賣市內電話，伊看到有人要賣，伊就直接
    把電話給壬○○，伊沒有幫他處理人頭帳戶及人頭電話，壬○○有拿人頭資料給伊申請，伊都擺著，都沒有動，也沒有
    幫他申請，他拿人頭帳戶給伊的時候伊就知道了云云，被告
    壬○○則辯稱：伊知道他們詐欺後，就沒有做了，且扣案如
    附表五之一之款項，並非犯罪所得云云。然查，上開犯罪事
    實一(一)至(八)，業據被告壬○○、戊○○於原審審理時及被告
    乙○○於本院審理時供承不諱，核與共同被告何信煖、李治
    維、李婉綺、林溪南、洪佑松、董興茂等人於原審審理時供
    承情節大致相符（詳見原審96年12月14日、97年1 月11日、
    97年1 月22日審判筆錄），復核與證人即共同被告王保文、
    鄭俊勇分別於警詢及偵查中供述之情節相符，又被告壬○○
    、戊○○等人所屬蒐購帳戶、市內電話及行動電話門號集團
    蒐購所得之如附表二「詐騙電話」欄所示電話號碼、附表三
    「人頭帳戶」戶名欄所示帳戶，經常業詐欺集團成年成員基
    於意圖為自己不法所有之常業詐欺犯意，分別以詐術，致「
    被害人」欄所示被害人因而陷於錯誤依指示匯入款項，而交
    付如附表二、三「詐騙金額」欄所示財物等情，亦分據附表
    二、三「被害人」欄所示之各被害人於警詢時指述歷歷，復
    有扣案之如附表五之一、五之二、五之三所示之物及卷附之
    如附表三所示金融帳戶開戶資料、交易明細表、中華電信股
    份有限公司臺灣北區電信分公司雙和營運處94年6 月28日雙
    服（94）字第A211號函附如附表一所示申裝電話資料表、臺
    灣士林地方法院檢察署93年度監字第298 號、93年度監續字
    第304、309、315、325、349號、94年度監續字第4、23、45
    、46、51、54、57號卷之監聽譯文暨錄音帶、陽信商業銀行
    劍潭分行94年6月3日陽信劍潭字第940066號函附之共同被告
    林溪南帳號00000000000 號帳戶開戶資料暨交易明細、聯邦
    商業銀行士東簡易型分行94年6月7日（94）聯銀士東字第00
    22號函附之共同被告林溪南帳號000000000000號帳戶開戶資
    料暨交易明細、如附表七所示扣得之人頭帳戶存摺等可資佐
    證，足徵被告壬○○、戊○○、乙○○等人之自白與事實相
    符，均可以採信，參以被告丁○○於警詢時亦供稱受僱於壬○○，並幫壬○○接聽電話，且壬○○曾交付人頭資料，用
    以申請行動電話易付卡，並上網購買市內電話號碼，且登記
    在其名下，供壬○○使用等語明確（詳見臺灣士林地方法院
    檢察署94年度偵字第3636號卷一第179頁至第184頁），另證
    人即關於被告壬○○併案事實中之被告己○○於警訊亦證稱
    與壬○○同案被查獲之丁○○，就是替「小周」壬○○出面
    交付作案工具、記事本及交付佣金之女子等語（見臺灣臺北
    地方法院檢察署94年偵字10567號影印卷第8頁），是故被告
    丁○○、壬○○嗣分別於本院及原審審理時翻異其詞否認此
    部分犯罪，應係事後卸責之詞，均不足採信，另被告戊○○
    雖於原審送審訊問時辯稱：伊跟壬○○從未見面，都是用電
    話聯絡，因為他在報紙上說要收購帳戶及電話，並說是公司
    自己要用，是合法的，伊去收購的人，都是伊認識的，伊不
    知道壬○○拿去做非法的用途云云，惟嗣於原審審理時已承
    認此部分之犯罪，其前開所辯，顯係臨訟卸責之詞，亦無可
    採。至被告壬○○另辯稱：扣案之新台幣30 2萬元係伊之前
    上班存的，伊沒有放在銀行或郵局，公司有週轉的錢三百多
    萬，一個伊自己存的二百多萬元，並非本件犯罪所得云云，
    惟查，該扣案之302萬元，為警查獲時所呈之狀態為面額200
    0元一本（每本100張）、面額1000元者有25本（每本100 張
    ）及以每袋裝有2萬元之中國信託現金袋16袋（每袋各裝有2
    萬元），苟如被告壬○○於本院準備程序中所辯該等現金為
    伊歷年未存入銀行或郵局之工作所得，豈有如前之包裝及分
    裝形式之可能，顯見被告壬○○前述，所辯應係臨訟虛擬之
    詞，不足採信。再參以被告壬○○於警詢中自承該扣案款項
    係伊從共同被告林溪南之中國信託帳戶內提領之現金等語（
    見94年度偵字第3636號卷第14頁），其於本院準備程序中自
    承，他們（指詐欺集團）給的錢均存入林溪南、鄭麗雪中國
    信託之帳戶內等語（本院卷第128 頁），再如前述，被告壬○○每一電話線路供詐欺集團使用，每天向詐欺集團收取之
    代價高達1 萬元至1萬5千元不等，是以被告壬○○提供電話
    線路供詐欺集團使用之收入甚豐，計之其犯罪期間所得應遠
    超過302 萬元之譜，是被告壬○○前開款項即係從詐欺集團
    匯入電話線路使用費之林溪南在中國信託之帳戶中提領，自
    屬犯罪所得，至為灼然。是被告壬○○辯稱該扣案款項非屬
    犯罪所得，顯屬無稽，委無可採。另被告壬○○之辯護人於
    本院審理當庭具狀要求傳訊證人林溪南及函查林溪南、鄭麗
    雪之銀行帳戶之往來明細，然如前述，該扣案之款項係屬被
    告壬○○犯罪所得之物，已臻明確，本院認無傳訊證人林溪
    南及函查林溪南、鄭麗雪銀行帳戶之必要，併此說明。綜上
    ，被告壬○○、丁○○、乙○○、戊○○等人此部分之犯行
    皆堪以認定，應予依法論科。
二、就犯罪事實一(九)部分：
    被告壬○○雖矢口否認犯行，並辯稱：不是伊做的，王富林
    是賣給別人，錢不是伊給他的，伊只是幫王富林打電話給報
    紙刊登廣告收購存摺的人，但伊沒有與對方碰面，伊是幫王
    富林與對方約交易的時間與地點而已云云。惟查，上開犯罪
    事實一(九)業據證人王富林於警詢及偵查中供述綦詳，並經被
    害人徐碧美、林莉麗、許之雄指訴屬實，復有王富林第一商
    業銀行板橋分行、臺北富邦商業銀行桂林分行、安泰商業銀
    行板橋分行、中華郵政股份有限公司臺北老松郵局、華泰商
    業銀行萬華分行、中國農民銀行中山分行及聯邦商業銀行營
    業部之開戶資料各1 份在卷可稽，酌以被告壬○○於原審準
    備程序時即明白表示此部分認罪（詳見原審96年8 月17日準
    備程序筆錄第4 頁），其於原審及本院審理時又翻異前供，
    顯係避就之詞，尚無足取，其此部分之犯行可以認定。
三、就犯罪事實二部分：
    業據被告乙○○於本院審理坦承此部分犯行不諱，並據被害
    人辛○○、甲○○於警詢時指述綦詳，此外並經證人即國泰
    世華銀行三重分行分員謝彩微證述屬實，復有合庫忠孝分行
    94年7 月21日函附之被告乙○○前揭帳戶「客戶未登摺交易
    資料查詢單」、甲○○匯款交易明細等影本各1 份在卷可參
    ，酌以被告乙○○於警詢中亦供承有賣名下十一、二個銀行
    帳戶給戊○○使用等語明確，足證被告乙○○因缺錢花用，
    又販售前揭合庫忠孝分行及國泰世華銀行忠孝分行存摺、提
    款卡及密碼予常業詐欺集團使用無訛，是被告乙○○此部分
    犯行均堪以認定，應予依法論科。
四、就犯罪事實三部分：
    經訊被告壬○○對犯罪事實三均坦承不諱，惟被告戊○○則
    矢口否認有何盜賣股票等犯行，並辯稱：伊只是介紹陳金鳳
    給壬○○，沒有問壬○○是什麼事，至盜賣股票是他們二人
    之事，與伊無關云云。然查，上開犯罪事實三業據被告壬○○於原審及本院審理時供承明確，核與證人即共犯陳金鳳於
    原審審理中供述之情節相符（詳見原審95年1 月16日審判筆
    錄），並經證人即同案被告何信煖於偵查中證述有受壬○○
    之託前往領出詐得款項等情屬實，且據被害人葉揚慧、許信
    生、廖致宏、鄭傑方之父鄭榮進於警詢指述遭偽造國民身分
    證、汽車駕駛執照及冒名盜賣股票等情明確，並經證人即致
    和證券臺北分公司職員王維、劉純敏、鄭偉志於警詢時證述
    實在，又有扣案如附表五之四編號一至九所示偽造之國民身
    分證、駕照及卷附臺灣證券交易所股份有限公司94年3 月31
    日臺證密字第0940007205號函暨檢附查核報告書、臺灣證券
    交易所股份有限公司94年3 月22日臺證密字第0940300168號
    檢附金鼎證券公司松山分公司帳號000000-0號存摺帳戶申請
    書、身分證影本、證券存摺領取單、致和證券臺北分公司帳
    號0000-0 000000 號之證券集中保管存摺存摺掛失申請書、
    補發存摺申請書、整存匯撥申請書、匯撥轉入交易明細資料
    查詢單、金鼎證券公司當日賣出委託書、金鼎證券公司客戶
    交易資料表、彰化銀行西松分行集中買賣劃撥客戶轉帳清單
    各1 份、被害人葉揚慧致和證券公司臺北分公司證券集中保
    管戶原開戶檢附之身分證影本、申請書、致和證券公司94年
    3 月25日致臺灣證券交易所說明書、彰化商業銀行西松分行
    94年4 月13日彰西松字第0634號函檢附戶名「葉揚慧」、存
    款存摺帳號00000000000000號之帳戶申請書、申請時檢附之
    國民身分證及汽車駕駛執照影本、交易往來明細表、如附表
    五之四編號十至十一所示偽造之署押暨印文、如附表六所示
    被告壬○○、戊○○、陳金鳳之監察通訊之電話通聯譯文表
    暨錄音帶等可資佐證，且觀諸被告戊○○與共犯陳金鳳之電
    話內容，其中如附表六編號71、78、131 所示之監聽譯文內
    容如下：「A：蔡董（即被告戊○○）、B：金鳳（即共犯陳
    金鳳）時間：2月16日14時30分，A：鳳姐，證件的事情要動
    了，有空妳到二樓來，有人會教妳怎麼處理應對。 B：好。
    」、「時間：2月17日11時03分，A：鳳姐妳那個名字要開始
    練寫了，練好了就開始。B：好。A：要開始穿著要打扮一下
    ，重點是妳簽字的部分。B：好。A：如果今天OK了，明天就
    可以處理了。B：好。」、「時間：2月22日17時42分，A ：
    鳳姐明天要動作了，你那個印章要搞好。B：好，我知道。A
    ：明天銀行就在南京東路上而已。 B：好。」，細譯上開被
    告戊○○與共犯陳金鳳之通話內容，被告戊○○對於由陳金
    鳳冒用葉揚慧之名義，盜賣葉揚慧之股票，顯知之甚稔，難
    謂為不知，是被告戊○○前開所辯各節，要屬事後卸責之詞
    ，尚無可採，被告壬○○、戊○○二人與陳金鳳及該不詳真
    實姓名年籍之成年男子4 人間就犯罪事實三有犯意聯絡及行
    為分擔甚明，渠等此部分犯行均堪以認定，亦應予依法論科
    。
參、論罪：
一、按被告壬○○等人行為後，94年2月2日修正公布之刑法已於
    95年7月1日生效施行，其中第2條第1項「行為後法律有變更
    者，適用行為時之法律。但行為後之法律有利於行為人者，
    適用最有利於行為人之法律」之規定，係規範行為後法律變
    更所生新、舊法律比較適用之準據法，並非刑法實體法律，
    自不生行為後法律變更之比較適用問題，故刑法修正施行後
    ，應適用該修正後之第2條第1項之規定，依「從舊、從輕」
    之原則比較新、舊法律之適用；又比較新舊法時，應就罪刑
    有關之共犯、未遂犯、想像競合犯、牽連犯、連續犯、結合
    犯，以及累犯加重、自首減輕暨其他法定加減原因（如身分
    加減）與加減例等一切情形，綜其全部罪刑之結果而為比較
    後，再適用有利於行為人之法律處斷，而不得一部割裂分別
    適用不同之新、舊法（最高法院24年上字第4634號、29年上
    字第964號判例意旨及最高法院95年度第8次刑事庭會議決議
    參照）。經查：
  (一)關於罰金刑：刑法第340條常業詐欺罪、同法第212條偽造特
    種文書罪及同法第339條第1項詐欺取財罪，其法定刑有關罰
    金部分分別為（銀元）50,000元、300元及1,000元以下罰金
    。查刑法分則編各罪所定罰金刑之貨幣單位原為銀元，修正
    前刑法第33條第5款規定：「罰金：1元（銀元）以上。」，
    而依罰金罰鍰提高標準條例規定，就72年6 月26日前修正之
    刑法部分條文罰金數額提高2 至10倍，其後修正者則不提高
    倍數，並依現行法規所定貨幣單位折算新臺幣條例規定，以
    銀元1元折算新臺幣3 元。修正後刑法第33條第5款規定：「
    罰金：新臺幣1000元以上，以百元計算之。」，刑法第33條
    第5 款所定罰金貨幣單位經修正為新臺幣後，刑法分則各罪
    所定罰金刑之貨幣單位亦應配合修正為新臺幣，為使刑法分
    則編各罪所定罰金之最高數額與刑法修正前趨於一致，乃增
    訂刑法施行法第1條之1：「中華民國94年1月7日刑法修正施
    行後，刑法分則編所定罰金之貨幣單位為新臺幣。94年1 月
    7 日刑法修正時，刑法分則編未修正之條文定有罰金者，自
    94年1月7日刑法修正施行後，就其所定數額提高為30倍。但
    72年6 月26日至94年1月7日新增或修正之條文，就其所定數
    額提高為3 倍。」。從而，刑法修正後刑法分則編各罪所定
    罰金刑之最高數額，適用刑法施行法第1條之1之規定後，並
    無不同，即對被告並無有利或不利之情形；惟修正後刑法第
    33條第5 款所定罰金刑最低數額，較之修正前提高，自以修
    正前刑法第33條第5款規定有利於被告壬○○等人。
  (二)關於連續犯：被告壬○○等人行為後，刑法第56條連續犯規
    定，業經修正刪除，刑法第56條連續犯規定之刪除，雖非犯
    罪構成要件之變更，但顯已影響行為人刑罰之法律效果，仍
    屬法律有變更，依修正後刑法第2 條第1 項規定比較新、舊
    法結果，被告之行為時法律即修正前刑法第56條論以連續犯
    較有利於被告壬○○等人。
  (三)關於牽連犯：修正前刑法第55條有關「犯一罪而其方法或結
    果之行為犯他罪名者，從一重處斷」之牽連犯規定，業經修
    正刪除，此刪除雖非犯罪構成要件之變更，但顯已影響行為
    人刑罰之法律效果，自屬法律有變更，比較修正前、後之刑
    法規定，自以修正前論以牽連犯一罪，較修正後一罪一罰之
    數罪有利於被告壬○○、戊○○。
  (四)關於共犯：修正前刑法第28條規定：「二人以上共同實施犯
    罪之行為者，皆為正犯。」，修正後該條規定為：「二人以
    上共同實行犯罪之行為者，皆為正犯。」，揆諸本條之修正
    理由，係為釐清陰謀共同正犯、預備共同正犯、共謀共同正
    犯是否合乎本條之正犯要件，並將陰謀共同正犯、預備共同
    正犯剔除於本條適用之外，以符合近代刑法之個人責任原則
    、法治國人權保障思想及犯罪支配理論。惟本件被告壬○○
    、戊○○與陳金鳳、該不詳姓名年籍成年男子等人就前揭犯
    罪事實二各具有犯意聯絡及行為分擔，不論依修正前或修正
    後之規定，均屬共同正犯，修正後之刑法第28條之規定，非
    有利於被告壬○○、戊○○之情形。
  (五)關於數罪併罰：修正前刑法第51條規定：「數罪併罰，分別
    宣告其罪之刑，依左列各款定其應執行者：」，其中第5 款
    規定：「宣告多數有期徒刑者，於各刑中之最長期以上，各
    刑合併之刑期以下，定其刑期。但不得逾20年。」，修正後
    刑法第51條第5 款規定：「宣告多數有期徒刑，於各刑中之
    最長期以上，各刑合併之刑期以下，定其刑期。但不得逾30
    年。」，比較新舊法結果，修正後刑法並非較有利於行為人
    。
  (六)關於易科罰金之規定：修正前刑法第41條第1 項前段規定：
    「犯最重本刑為5年以下有期徒刑以下之刑之罪，而受6個月
    以下有期徒刑或拘役之宣告，因身體、教育、職業、家庭之
    關係或其他正當事由，執行顯有困難者，得以1元以上3元以
    下折算1 日，易科罰金。」，而被告行為時之易科罰金折算
    標準，依95年7月1日修正條文施行前罰金罰鍰提高標準條例
    第2條之規定（該條業經總統於95年5月17日公布刪除，並自
    95年7月1日失效），就其原定數額提高為100倍折算1日，則
    被告行為時之易科罰金折算標準，應以銀元100元至300元折
    算1 日，經折算為新台幣後，係以新台幣300元至900元折算
    為1日；惟修正後刑法第41條第1項前段則規定：「犯最重本
    刑為5年以下有期徒刑以下之刑之罪，而受6個月以下有期徒
    刑或拘役之宣告者，得以新台幣1,000元、2, 000元或3,000
    元折算1 日，易科罰金。」，比較修正前後之易科罰金折算
    標準，以修正前刑法第41條第1 項前段之規定，有利於被告
    。
  (七)綜上，本件經綜合觀察全部罪刑比較之結果，依修正後刑法
    第2條第1項前段規定，適用修正前刑法第33條第5 款、第56
    條、第55條後段、第51條第5款、第41條第1項前段之規定，
    對被告壬○○等人較有利，自應全部適用修正前刑法相關規
    定而為論科。
  (八)至刑法第30條第1項、第2項修正前規定為：「幫助他人犯罪
    者，為從犯。雖他人不知幫助之情者，亦同。從犯之處罰，
    得按正犯之刑減輕之」，修正後則為：「幫助他人實行犯罪
    行為者，為幫助犯。雖他人不知幫助之情者，亦同。幫助犯
    之處罰，得按正犯之刑減輕之」，係將「從犯」修正為「幫
    助犯」，並明示幫助犯之成立，應以被幫助者著手犯罪之實
    行，且具備違法性為必要，至於被幫助者是否具有有責性，
    則不影響幫助犯之成立，而幫助犯之刑仍維持依正犯之刑減
    輕之效果，此有修正理由可資參照。僅為文字、文義之修正
    或原有實務見解、法理之明文化，或僅條次之移列等無關有
    利或不利於行為人，則非屬該條所指之法律有變更者，可毋
    庸依該規定為新舊法之比較，而應依一般法律適用原則，適
    用裁判時法（最高法院96年度台上字第5808號判決參照）。
二、按刑法上所謂常業犯，指犯反覆以同種類行為為目的之社會
    活動之職業性犯罪而言，至犯罪所得之多寡或盈虧、經營時
    日之長短，是否恃此犯罪為唯一之謀生職業，均非所問，縱
    令兼有其他職業，仍無礙於該常業犯罪之成立。且刑法上之
    常業犯，只須有賴某種犯罪為生活，而有事實上之表現為已
    足，不以犯罪時間之長短為標準，亦不以專賴該犯罪為唯一
    生活依憑之必要（參照最高法院85年台上字第510 號判例、
    88年台上字第2916號判決意旨參照）。查如附表二、三「被
    害人」欄所示各被害人遭詐騙集團施用詐術，因而陷於錯誤
    交付本人財物之經過觀之，詐騙集團已成年之成員顯使用多
    本、多門號向被告壬○○、戊○○為首之上述集團所蒐購之
    存摺、市內電話及行動電話以供詐欺取財之用，且有指示同
    一被害人分次匯款至不同帳戶情形；且詐騙集團復利用一般
    人對於以自動櫃員機轉帳功能較不熟悉之弱點，及自動櫃員
    機可提領款項之一般印象，由不同成員分任中央健保局人員
    及國稅局人員等角色向廣泛大眾加以行騙，並另派成員領取
    款項，足見其等係以反覆同種類之行為為目的之社會活動，
    則前開詐騙集團之成員顯係以詐欺取財為業，並恃以維生，
    所為自該當刑法第340 條常業詐欺罪之構成要件。然本案常
    業詐欺正犯行為後，刑法第340 條常業詐欺罪之規定，業於
    94年2月2日修正公布刪除，並於95年7月1日施行，惟其等所
    犯常業詐欺取財罪之時間在刑法修正施行前，而依當時常業
    詐欺罪之規定，其法定本刑為1年以上7年以下有期徒刑，得
    併科新台幣5 萬元以下罰金，刑法修正後，因常業犯已經刪
    除，應將所犯詐欺數罪分論併罰，合併計算其法定最高本刑
    ，該正犯所為詐欺犯行非僅其一，若依數罪併罰論處，其應
    而所量處之刑顯較原常業犯之法定刑為重，依刑法第2條第1
    項之規定，比較新、舊法結果，以修正前刑法常業詐欺罪之
    規定較有利於該正犯。是該正犯自係犯修正前刑法第340 條
    之常業詐欺罪。本案被告壬○○、丁○○、戊○○、乙○○
    等人向不特定人蒐購帳戶存摺、金融卡、密碼、市內電話及
    行動電話門號後，復轉由集團首腦壬○○販賣予常業詐欺集
    團，幫助常業詐欺集團供詐騙被害人之財物，被告壬○○、
    戊○○、丁○○、乙○○等人先後所蒐購並轉賣之帳戶、市
    內電話及行動電話門號非少，渠等主觀上應得預見詐欺集團
    所蒐集之帳戶、市內電話及行動電話門號既如此之眾，其因
    而所詐得之款項顯然甚多，該詐欺集團成員顯有以此詐欺所
    得供生活之資，恃以為生，以之為常業，是核被告壬○○、
    戊○○、丁○○、乙○○等人就犯罪事實一、二所為，均係
    犯刑法第30條第1項前段、修正前刑法第340條之幫助常業詐
    欺取財罪。又被告壬○○、戊○○、丁○○、乙○○等人均
    基於幫助之概括犯意，以相似之手段，在緊接之時間，各先
    後多次觸犯構成要件相同之幫助常業詐欺取財犯行，均依修
    正前刑法第56條之規定，應各依連續犯之規定論以一連續幫
    助常業詐欺取財罪。至前述犯罪事實一(九)及事實二，公訴人
    雖漏未起訴，惟上開4 部分分別與被告壬○○、乙○○已起
    訴部分既具有連續犯之裁判上一罪關係，均為起訴效力所及
    ，本院自得併予審究，附此敘明。又被告壬○○、戊○○、
    丁○○、乙○○等人係以幫助之意思，參與構成要件以外之
    行為，幫助他人實行犯罪行為，為幫助犯，均應依刑法第30
    條第2項之規定，按正犯之刑減輕之（至95年7 月1日修正生
    效之刑法第30條，其規定雖由「幫助他人犯罪者，為從犯。
    雖他人不知幫助之情者，亦同。從犯之處罰，得按正犯之刑
    減輕之。」修正為「幫助他人犯罪者，為幫助犯。雖他人不
    知幫助之情者，亦同。幫助犯之處罰，得按正犯之刑減輕之
    。」，惟此僅關於條文用語之修正，並非就幫助犯成立要件
    之修正，而不影響本件被告壬○○等10人幫助犯之成立與否
    ，是不論依修正前之刑法第30條，或修正後之刑法第30條之
    規定，均構成幫助犯，對被告而言並無有利或不利之可言，
    自毋庸為新舊法適用之比較，附此敘明），就被告壬○○、
    戊○○、丁○○、乙○○等人犯罪事實一(一)至(九)、事實二經
    論處連續幫助犯常業詐欺取財之罪刑依法減輕之，至被告壬○○等人事實上雖有就幫助常業詐欺之行為各有行為分擔，
    惟所犯均屬從犯，非屬正犯，自應各負幫助常業詐欺責任，
    仍無適用修正前刑法第28條共同正犯之餘地，公訴人認被告
    壬○○等人與闕裕國、鄭正佳、李志良、王保文、鄭俊勇間
    就犯罪事實一(一)至(八)有犯意聯絡及行為分擔，請論以共同正
    犯，應有誤會，附予說明。另被告壬○○、戊○○就犯罪事
    實三所為，均係犯刑法第218條第1項之偽造公印文罪（偽造
    國民身分證上「內政部印」部分）、第216條、第212條之行
    使偽造特種文書罪、刑法第216條、第210條之行使偽造私文
    書罪及刑法第339條第1項之詐欺取財罪。渠等偽造印章、印
    文及署押，係偽造私文書、特種文書（汽車駕駛執照）之部
    分行為，毋庸論處；又偽造特種文書、偽造私文書後，進而
    持以行使，偽造特種文書、偽造私文書之低度行為應各為行
    使偽造特種文書、行使偽造私文書之高度行為所吸收，均不
    另論罪。又被告壬○○、戊○○與陳金鳳、該不詳真實姓名
    年籍之成年男子間就犯罪事實三，有犯意之聯絡及行為之分
    擔，應依修正前刑法第28條之規定論以共同正犯。又被告壬○○、戊○○及陳金鳳就偽造國民身分證、汽車駕駛執照所
    犯偽造公印文及偽造特種文書罪，與不詳姓名、綽號「陳先
    生」之成年男子間，有犯意連絡、行為分擔，亦應依修正前
    刑法第28條之規定論以共同正犯。另被告壬○○、戊○○等
    人利用不知情之林溪南轉請不知情之刻印店成年員工偽「葉
    揚慧」之印章，為間接正犯。又被告壬○○、戊○○先後多
    次行使偽造私文書之犯行，時間密接，手法相似，所犯構成
    要件相同之罪名，顯均係基於概括之犯意反覆為之，應各依
    修正前刑法第56條連續犯之規定，以連續行使偽造私文書一
    罪論，並均加重其刑。復被告壬○○、戊○○所犯偽造公印
    文、行使偽造特種文書、連續行使偽造私文書及詐欺取財4
    罪間，有方法目的之牽連關係，應均依修正前刑法第55條後
    段牽連犯之規定，從一重之連續行使偽造私文書罪處斷。再
    被告壬○○、戊○○就所犯連續幫助常業詐欺取財罪及連續
    行使偽造私文書罪間，犯意各別，罪質互異，應予分論併罰
    。
肆、撤銷改判及科刑部分（即關於被告壬○○、戊○○部分）：
一、原審以被告壬○○、戊○○事證明確予以論科，固非無見，
    惟查：(一)95年7月1日起施行（下稱新法）之刑法第2條第1項
    規定：「行為後法律有變更者，適用行為時之法律。但行為
    後之法律有利於行為人者，適用最有利於行為人之法律。」
    改採「從舊從輕」主義，係規範行為後法律變更所衍生新舊
    法律比較適用之準據法，以適用最有利於行為人之法律為原
    則。準此，法院裁判時已在新法施行之後，如新舊法條文之
    內容有所修正，除其修正係無關乎處罰之輕重或要件內容之
    不同，而僅為其他純文字之修正，非該條所指之法律有變更
    者，依本院最近見解，可毋庸依該規定為新舊法之比較，而
    應依一般法律適用原則，適用裁判時法外，即應適用新法第
    2條第1項之規定，為「從舊從輕」之比較。刑法第28條原規
    定：「二人以上共同『實施』犯罪之行為者，皆為共同正犯
    。」新法修正為：「二人以上共同『實行』犯罪之行為者，
    皆為共同正犯。」將舊法之「實施」修正為「實行」。原「
    實施」之概念，包含陰謀、預備、著手及實行等階段之行為
    ，修正後僅共同實行犯罪行為始成立共同正犯。是新法共同
    正犯之範圍已有限縮，排除陰謀犯、預備犯之共同正犯。新
    舊法就共同正犯之範圍既因此而有變動，自屬犯罪後法律有
    變更，而非僅屬純文字修正，應有新舊法比較適用之問題。
    （最高法院96年度台上字第934 號判決意旨參照）原判決謂
    ：不論修正前後刑法第28條之規定，對被告戊○○、壬○○
    並無有利或不利之情形，故毋庸比較新舊法，應逕適用裁判
    時之法律等語（見原判決第19頁第6至8行），所持法律見解
    ，自屬可議。(二)又按刑法上所稱之公印，係指表示公署或公
    務員資格之印信而言，如不足以表示公署或公務員之資格者
    ，不得謂之公印，即為普通印章。上訴人等所偽造之「交通
    部公路總局監理處行車執照之章」，其機關全銜之下既綴有
    「行車執照之章」數字，其非依印信條例規定，由上級機關
    所製發之印信，以表示該機關之資格者甚明，自非公印；又
    刑法第218條第1項所稱之公印，指表示公務機關或機關長官
    資格及其職務之印信而言，即俗稱大印與小官章，若僅為證
    明稅款已經繳納之稅戳，其效用顯然不同，自難以公印論。
    （最高法院69年臺上字第1676號、71年臺上字第1831號判例
    意旨參照），是事實三所示「葉揚慧」（照片欄黏貼陳金鳳
    之照片）、「廖致宏」、「許信生」、「鄭傑方」之汽車駕
    駛執照各1 張其上偽造之「交通部駕駛執照製發之章」印文
    字樣，顯非依印信條例規定，由上級機關所製發之印信，以
    表示該機關之資格者甚明，自非公印，是該汽車駕駛執照之
    「交通部駕駛執照製發之章」印文，實屬通常戳章，非屬公
    印文，自不另構成刑法第218條第1項之偽造公印文罪，原判
    決未予辨，認此印文係屬刑法第218條第1項所指之公印文，
    顯有未洽。(三)末按刑法第38條第1項第1款、第2 項雖已將「
    左列」改為「下列」，「犯人」改成「犯罪行為人」，然因
    沒收屬於從刑，依照最高法院95年5月23日第8次刑事庭會議
    決議第1 點第(五)小點：「從刑附屬於主刑，除法律有特別規
    定者外，依主刑所適用之法律」，原判決即認本案關於刑法
    修正前後之比較適用，整體言之，既應以修正前之刑法對被
    告壬○○、陳溝雷較為有利，則從刑部分亦應一體適用修正
    前刑法之規定，原判決就被告壬○○、戊○○所有供犯罪所
    用或所得之物，爰引修正後刑法第38條第1項第2款、第3款
    之規定予以宣告沒收，自有適用法律不當之情。被告壬○○
    、戊○○上訴否認部分犯罪，雖均無理由，惟原判決關於被
    告壬○○、戊○○部分，有如前之疵議，自屬無可維持，自
    應由本院就被告壬○○、戊○○部分，予以撤銷改判，另被
    告壬○○、戊○○所定應執行之刑，亦因所處之罪刑撤銷改
    判而失所附麗，應一併予以撤銷。
二、爰審酌被告壬○○、戊○○等人均藉傳銷方式，系統性蒐購
    人頭帳戶、電話門號後，轉交常業詐欺集團出售賺取差價，
    破壞社會治安及金融秩序甚鉅，其中被告壬○○、戊○○為
    本件犯罪之首腦，大量提供人頭帳戶、電話予常業詐欺集團
    使用，被害人數眾多，受害金額龐大，且利用遊民缺錢使用
    之心態，申請設立人頭帳戶及電話，惟被告壬○○犯後均坦
    承犯行，犯後態度尚佳，被告戊○○就犯罪事實三全盤否認
    ，猶飾詞狡卸，毫無悔意，且就犯罪事實一部分於送審時亦
    否認犯罪，犯後態度不佳等一切情狀，量處如主文第二項、
    第三項所示之刑，並均依修正前刑法第51條第5 款之規定，
    定其應執行之刑，以示懲儆。
三、按刑法第38條第1項第1款、第2 項雖已將「左列」改為「下
    列」，「犯人」改成「犯罪行為人」，然因沒收屬於從刑，
    依照最高法院95年5 月23日第8次刑事庭會議決議第1點第(五)
    小點：「從刑附屬於主刑，除法律有特別規定者外，依主刑
    所適用之法律」，原判決即認本案關於刑法修正前後之比較
    適用，整體言之，既應以修正前之刑法對被告壬○○、陳溝
    雷較為有利，則從刑部分亦應一體適用修正前刑法之規定，
    又按刑法第38條第3項之「第1項第2款、第3款之物，以屬於
    犯罪行為人為限，得沒收之」，所謂「犯罪行為人」就廣義
    而言，包括正犯、共同正犯、教唆犯與幫助犯而言。然共同
    正犯因相互間利用他人之行為，以遂行其犯意之實現，本於
    責任共同之原則，有關沒收部分，對於共犯間供犯罪所用之
    物，自均應為沒收之諭知。惟幫助犯僅係對於犯罪構成要件
    以外行為為加工，並無共同犯罪之意思，自不適用該責任共
    同原則（最高法院89年度台上字第6946號判決意旨參照）。
    查如附表五之一所示之物係被告壬○○所有，如附表五之二
    所示之物為被告戊○○所有，除如附表五之一編號廿三之現
    金302 萬元係被告壬○○就前揭犯罪事實一犯罪所得，已如
    前述外，餘均為被告壬○○、戊○○供連續幫助常業詐欺取
    財犯罪所用或預備供犯罪所用之物，業經被告壬○○、戊○○於警詢時供明在卷，爰分別依修正前刑法第38條第1項第2
    、3 款之規定併予宣告沒收；另如附表五之四編號一至九所
    示偽造之國民身分證及汽車駕駛執照，查係被告壬○○所有
    ，供前揭犯罪事實三所用之物，已經被告壬○○陳明在卷，
    應依修正前刑法第38條第1項第2款之規定，分別於被告壬○○、戊○○所犯共同連續行使偽造私文書罪項下諭知沒收，
    另如附表五編號十至十二所示偽造之印章、印文及署押，亦
    均應依刑法第219 條之規定不問屬於犯人與否，分別於被告
    壬○○、戊○○所犯共同連續行使偽造私文書罪項下沒收之
    。另附表五之三所示之物為，同案被告何信煖所有之犯罪所
    用之物，惟同案被告何信煖與被告戊○○、壬○○就幫助常
    業詐欺部分，尚無成立共犯之餘地，自無庸於被告壬○○、
    戊○○主刑項下，併為沒收之諭知，附此說明。至本案其餘
    扣押之物，或與本件無關，抑或非被告壬○○等人所有，依
    法自不得宣告沒收，亦一併敘明。
伍、上訴駁回部分（即被告丁○○、乙○○部分）：
    原審認被告丁○○、乙○○事證明確予以論科，並適用刑事
    訴訟法第299條第1項前段，刑法第2條第1項前段、第30條第
    1項、第2項、修正前刑法第340條、第56條、第41條第1項前
    段，刑法施行法第1條之1，修正刪除前罰金罰鍰提高標準條
    例第2條，現行法規所定貨幣單位折算新台幣條例第2條，中
    華民國96年罪犯減刑條例第2條第1項第3款、第7條、第9 條
    之規定，並審酌被告丁○○、乙○○與壬○○、戊○○等人
    均藉傳銷方式，系統性蒐購人頭帳戶、電話門號後，轉交常
    業詐欺集團出售賺取差價，破壞社會治安及金融秩序甚鉅，
    被告丁○○為被告壬○○所僱用，年輕力壯，不思正當途徑
    獲取報酬，且對於犯罪情節均知悉甚詳，始終否認犯行，顯
    無悔改之心；另被告乙○○雖否認犯行，惟考量其係遊民，
    因缺錢花用，使受誘販賣人頭帳戶及電話，惡性非重等一切
    情狀，分別就被告丁○○部分判處有期徒刑1年6月之宣告判
    ；就被告乙○○部分判處有期徒刑10月之宣告刑，並說明中
    華民國96年罪犯減刑條例第5 條規定：「本條例施行前，經
    通緝而未於中華民國96年12月31日以前自動歸案接受偵查、
    審判或執行者，不得依本條例減刑。」係指於該條例施行前
    經通緝，而未於該條例施行後至96年12月31日前自動歸案者
    ，不得依該條例減刑，如係於該條例施行前經通緝，並於該
    條例施行前經緝獲到案者，應不受該條規定不得減刑之限制
    （最高法院81年度台非字第12號判決意旨參照），即無該條
    例第5 條之適用。而以被告丁○○、乙○○等人犯罪時間均
    在96年4月24日之前，及雖被告乙○○曾於94年12月6日經原
    審發佈通緝，然已於94年12月9 日即中華民國96年罪犯減刑
    條例施行前已遭緝獲到案，認被告丁○○、乙○○均符合前
    引減刑條例之規定，而依中華民國96年罪犯減刑條例第2 條
    第1項第3款規定，分別減其等之宣告刑2分之1，即被告丁○○減為有期徒刑9月，被告乙○○減為有期徒刑5月，並依中
    華民國96年罪犯減刑條例第9 條之規定以修正前刑法第41條
    第1項前段及修正刪除前罰金罰鍰提高標準條例第2條諭知易
    科罰金之折算標準，其認事用法，核無不當，且量刑亦稱妥
    適，被告丁○○上訴否認犯罪，並指摘原判決量刑過重，且
    較之同案被告何信煖原審判處之刑度顯然失衡，指摘原判決
    之不當，以及被告乙○○上訴指摘原判決量刑過重，求予從
    輕量刑云云，惟刑之量定，乃事實審法官自由裁量之事項，
    原判決已就量處被告丁○○、乙○○前述之刑之理由，於原
    判決理由中詳為論述如前，本院審酌原判決此部分之量刑，
    復無失之過重或輕縱之情，被告丁○○、乙○○上訴意旨為
    前述之指摘，為無理由，應予駁回。
陸、不另為免訴之諭知部分：
    公訴人又以被告壬○○、戊○○、丁○○、乙○○等人就前
    揭犯罪事實一(一)至(八)所為另涉犯刑法第30條第1 項、洗錢防
    制法第9條第1項之幫助洗錢罪嫌。惟查被告等人行為後，洗
    錢防制法業於95年5 月30日修正公布，並於同年7月1日施行
    。該法第3條第5款原規定刑法第340 條常業詐欺罪屬於該法
    所稱之「重大犯罪」，嗣於修正後，則已將該款刪除。是如
    因掩飾或隱藏因自己常業詐欺所得財物或財產上利益者，抑
    或掩飾、收受、搬運、寄藏、故買或牙保他人因常業詐欺所
    得財物或財產上利益者，因洗錢防制法業已刪除常業詐欺罪
    屬於「重大犯罪」之規定，即不再屬於洗錢防制法第2 條所
    稱之洗錢行為，自不構成洗錢防制法第9條第1項、第2 項或
    第3項之洗錢罪。綜上，原公訴意旨認被告壬○○等4人就前
    揭犯罪事實一(一)至(八)涉犯刑法第30條第1項、洗錢防制法第9
    條第1 項之幫助洗錢罪嫌，惟因被告等人行為後，法律已廢
    止因常業詐欺所構成之上開洗錢罪名，依刑事訴訟法第302
    條第4 款規定，此部分本應諭知免訴之判決，惟公訴意旨認
    被告4 人此部分所為與渠等另所犯之連續幫助常業詐欺部分
    ，有想像競合犯之裁判上一罪關係，爰均不另為免訴之諭知
    ，附予說明。
柒、併辦退回部分：
    臺灣臺北地方法院檢察署97年度偵字第6888號（原案號為：
    94年度偵字第10567 號）案被告壬○○移送併辦意旨略以：
    被告壬○○意圖為自己不法之所有，欲販售盜接電話與常業
    詐欺集團，作為常業詐欺集團躲避被害人及警察機關追查之
    詐欺工具牟利，竟與己○○（所涉常業詐欺及電信法部分，
    業經臺灣臺北地方法院於94年12月28日以94年度訴字第1267
    號判決被告己○○共同連續幫助常業詐欺，處有期徒刑8 月
    在案）共同基於幫助常業詐欺之犯意聯絡，以每盜接一線電
    話1,500元之代價，僱用己○○於94年3月15日及22日，連續
    至臺北市松山區○○○路5 號之劉運龍之公司及臺北縣汐止
    市○○路72號之謝一光之公司，趁劉運龍、謝一光不注意之
    際，以自備之電話線及電話，連結前開劉運龍及謝一光樓下
    之電信箱後，即分別盜接劉運龍之（02）00000000電話及謝
    一光之（02）00000000電話，轉接至被告壬○○事前所交代
    之0000000000及0000000000行動電話，使常業詐欺集團得以
    前開電話實施詐騙。嗣因劉運龍發現前開遭轉接之（02）00
    000000電話有異而請電信公司移除該轉接設定後，己○○復
    於同年月31日下午5 時30分，以相同手法，在上址劉運龍之
    公司樓下盜接電話時，為劉運龍之友人李慶福察覺有異報警
    查獲，並扣得盜接用電話一具、行動電話三具及抄錄有轉接
    電話功能地址之記事簿四本，始查悉上情，因認被告壬○○
    涉犯刑法第30條第1項、第340條之幫助常業詐欺及電信法第
    56條等罪嫌，且與被告壬○○前揭犯罪事實一部分具有連續
    犯及牽連犯之裁判上一罪關係，請求併予審理云云。訊據被
    告壬○○堅決否認有何上開犯行，並辯稱：己○○的先生闕
    裕國伊認識，伊跟己○○本人沒有聯絡過，有時候伊打電話
    給闕裕國，己○○接起來後，會交給闕裕國，後來闕裕國被
    逮捕，報紙有登出來，伊就知情了，之後伊也沒有與己○○
    聯絡，且3 月22日伊就被抓了，也不可能有辦法跟己○○指
    示聯絡，本件與伊無關等語。檢察官認被告壬○○有上開犯
    行，無非係以被害人劉運龍、謝一光之指述、共同被告己○○之供述、證人李慶福之證述及扣案之記事本4本、電話4具
    、卷附之94年3月間上開被害人公司電話之通話明細報表各1
    份為其論據。然查，被告壬○○於偵審中始終否認犯行，而
    被害人劉運龍、謝一光之證詞，亦僅能證明電話遭人盜接，
    無法推論係被告壬○○與己○○共同為之，且己○○於原審
    審理時到庭具結證稱：伊沒有與壬○○見過面，那個人在電
    話中自稱「壬○○」，並指示伊幫他盜接電話，有報酬可拿
    ，伊在94年3 月31日被抓當天還有用電話與自稱「壬○○」
    之人聯絡等情（詳見原審95年3 月27日審判筆錄），己○○
    既未見過被告壬○○本人，且被告壬○○於94年3 月22日即
    遭搜索並收押，迄94年12月20日始具保停止羈押，此有被告
    壬○○本院在監在押全國紀錄表及本院刑事保證金收據在卷
    可稽，從而己○○於94年3 月31日與自稱「壬○○」之人聯
    絡盜接電話事宜即非被告壬○○所為，應另有其人。此外，
    復查無其他積極證據足資證明被告壬○○有併辦意旨所指之
    犯行，其此部分之犯行尚屬不能證明，又未經檢察官起訴，
    爰退回該署由檢察官另為妥適之處理。
捌、本件被告戊○○經本院合法傳喚無正當理由不到庭，爰不待
    其陳述，逕行判決。
據上論斷，應依刑事訴訟法第368條、第369條第1項前段、第371
條、第364條、第299條第1 項前段，刑法第2條第1項前段、第30
條第1項、第2項、第216條、第210條、第212條、第218條第1 項
、第339條1項、第219條、修正前刑法第340條、第28條、第56條
、第55條後段、第51條第5款、第38條第1項第2款、第3款，刑法
施行法第1條之1，判決如主文。
本案經檢察官陳大偉到庭執行職務。
中    華    民    國    97    年    10    月    24    日
                  刑事第十五庭審判長法  官  吳昭瑩
                                    法  官  李正紀
                                    法  官  李釱任
以上正本證明與原本無異。
如不服本判決，應於收受送達後十日內向本院提出上訴書狀，其
未敘述上訴之理由者並得於提起上訴後十日內向本院補提理由書
（均須按他造當事人之人數附繕本）。
                                    書記官  洪秋帆
中    華    民    國    97    年    10    月    24    日
附錄：本案論罪科刑法條全文
刑法第210條
偽造、變造私文書，足以生損害於公眾或他人者，處 5 年以下有
期徒刑。
刑法第212條
偽造、變造護照、旅券、免許證、特許證及關於品行、能力服務
或其他相類之證書、介紹書，足以生損害於公眾或他人者，處1
年以下有期徒刑、拘役或3 百元以下罰金。
刑法第216條
行使第 210 條至第 215 條之文書者，依偽造、變造文書或登載
不實事項或使登載不實事項之規定處斷。
刑法第218條
偽造公印或公印文者，處 5 年以下有期徒刑。
盜用公印或公印文足以生損害於公眾或他人者，亦同。
刑法第339 條
意圖為自己或第三人不法之所有，以詐術使人將本人或第三人之
物交付者，處5 年以下有期徒刑、拘役或科或併科1 千元以下罰
金。
以前項方法得財產上不法之利益或使第三人得之者，亦同。
前二項之未遂犯罰之。
修正前刑法第340條
以犯第 339 條之罪為常業者，處 1 年以上 7 年以下有期徒刑，
得併科 5 萬元以下罰金。


司法院資訊處製作；財團法人民間司法改革基金會備份。
